臺灣彰化地方法院刑事判決　　　　　　　　　　　　九十二年度訴字第一四二一號
　　公　訴　人　臺灣彰化地方法院檢察署檢察官
　　被　　　告　丙○○
　　指定辯護人　盧永和律師
右列被告因強盜案件，經檢察官提起公訴（九十二年度偵字第九○○○號），及移
併辦（九十二年度偵字第九三九九號），本院判決如左：
    主  文
丙○○連續意圖為自己不法之所有，攜帶兇器，以強暴至使不能抗拒，而取他人之物
，處有期徒刑柒年肆月。
扣案之水果刀刀刃、士林刀各壹把均沒收。
    事  實
一、丙○○前因殺人、違反妨害兵役治罪條例案件，經本院分別判處有期徒刑八年、
    三月確定，又因違反槍砲彈藥刀械管制條例、肅清煙毒條例、麻醉藥品管理條例
    及偽造文書等案件，經臺灣臺中地方法院判處有期徒刑一年、三年四月、三月、
    六月確定，另因違反懲治盜匪條例案件，經臺灣高等法院臺中分院判處有期徒刑
    七年二月，以上七罪經裁定應執行有期徒刑十八年確定並入監執行，甫於九十年
  四月二十七日縮短刑期假釋出監，假釋期間付保護管束（保護管束期間至九十九
    年一月十八日），詎丙○○於保護管束期間仍不知悔改，竟基於意圖為自己不法
    所有之概括犯意，連續為以下強盜犯行：
    (一)九十二年十一月二十四日晚上八時五十分許，在彰化縣田中鎮○○路、新興路
      口，攜帶其所有客觀上足以對人之生命、身體、安全構成威脅之水果刀一把，
      佯裝搭乘計程車，攔下由乙○○駕駛之車牌號碼ＰＡ─二五五號營業用小客車
      ，上車後坐在駕駛座正後方，並請乙○○載往彰化縣社頭鄉石頭公附近，丙○○則俟駛至社頭鄉清水村鴻門巷較偏僻之處，拿出預藏之水果刀由後架在乙○○之脖子上，喝令乙○○交出財物，至使乙○○不能抗拒，而自行由其右褲袋
      取出新臺幣（下同）二千五百元交付丙○○，丙○○得手後，復再要求乙○○
      將之載至彰化縣社頭鄉○○路○段正文計程車行對面逃逸。
    (二)九十二年十一月二十五日下午一時十分許，在彰化縣田中鎮火車站前，攜帶其
      所有客觀上足以對人之生命、身體、安全構成威脅之水果刀一把，佯裝搭乘計
      程車，攔下由甲○○駕駛之車牌號碼ＯＹ─七八五號營業用小客車，上車後坐
      在駕駛座正後方，並請甲○○載往彰化縣社頭鄉清水岩附近，丙○○則俟駛至
      社頭鄉清水村鴻門巷較偏僻之處，拿出預藏之水果刀由後架在甲○○之脖子上
      ，喝令甲○○交出財物，甲○○乃關起車輛引擎，並伸出左手握住水果刀，與
      丙○○發生拉扯，致其受有左拇指及中指撕裂傷、右前胸拉傷、頸部拉傷等傷
      害，嗣後該水果刀因雙方拉扯而折斷，甲○○終因丙○○手持水果刀，因而不
      能抗拒，而自行取出二千元交付丙○○，丙○○得手後，復再要求甲○○將之
      載至彰化縣社頭鄉○○路○段正文計程車行對面逃逸，該折斷之水果刀刀刃嗣
      由甲○○報警在社頭鄉清水村鴻門巷附近產業道路旁起獲扣案。
    (三)九十二年十一月二十六日上午八時十分許，攜帶其所有客觀上足以對人之生命
      、身體、安全構成威脅之士林刀一把，在彰化縣田中鎮○○路○段一二五號林
      務局後方之登山步道，見高淑惠脖子上戴有金項鍊一條（重一兩，價值約一萬
      六千元）且獨自一人，認有機可乘，即上前以右手摀住高淑惠之嘴巴，左手掐
      住高淑惠之脖子，並嚇令高淑惠不得呼救，至使高淑惠不能抗拒，任由丙○○
      自其脖子扯下金項鍊，得手後，丙○○隨即往登山步道出口處逃逸，嗣高淑惠
      高喊搶劫，適彰化縣警察局田中分局警員曾錦煜在該處運動，聽聞高淑惠呼喊
      ，並見丙○○正往登山步道逃跑，乃追躡約一百公尺後，將丙○○逮捕，並在
      其褲子右側口袋扣得士林刀一把。
二、案經彰化縣警察局田中分局報請臺灣彰化地方法院檢察署檢察官偵查起訴及移送
    併案審理。
    理  由
一、右揭犯罪事實，業據被告丙○○在本院審理時坦認不諱，核與被害人乙○○、甲○○、高淑惠陳述強盜情節大致相符【按被告以外之人於審判外之言詞或書面陳
    述，除法律有規定者外，不得作為證據；又被告以外之人於審判外之陳述，雖不
    符前四條之規定，而經當事人於審判程序同意作為證據，法院審酌該言詞陳述或
    書面陳述作成時之情況，認為適當者，亦得為證據。當事人、代理人或辯護人於
    法院調查證據時，知有第一百五十九條第一項不得為證據之情形，而未於言詞辯
    論終結前聲明異議者，視為有前項之同意。刑事訴訟法第一百五十九條第一項、
    第一百五十九條之五分別定有明文。被害人乙○○、甲○○、高淑惠於警詢時所
    為之陳述，本院於準備程序業經提示前開被害人陳述之內容，被告及辯護人均同
    意於審判程序中作為證據，復未於本院言詞辯論終結前聲明異議，依前揭規定，
    視為於審判程序同意作為證據，本院審酌該等陳述作成時之情況，認為適當，均
    得為證據】；再查被告強盜被害人乙○○、甲○○之處所分別為被害人駕駛之計
    程車內，空間甚為狹小，被告復手持水果刀架在被害人之脖子上，而被告強盜被
    害人高淑惠時一手摀住其口、一手掐住其脖子，被告前開行為在社會一般通念上
    ，均足以抑制被害人等之意思自由，至使渠等不能抗拒，雖被害人甲○○曾嚐試
    反抗，並因此受有左拇指及中指撕裂傷、右前胸拉傷、頸部拉傷等傷害，然終因
    不敵被告之強暴行為而喪失其自由意志，且被告復供承犯下本件犯行之動機係因
    其子生病急需用錢，則被告確有為自己不法所有之意圖甚明，是被告先後三次行
    為均構成強盜罪無訛。雖被害人乙○○另指：被告從其皮包拿出其身分證恐嚇稱
    已記下其住址，令其不得報警等語，惟被告則堅稱伊並無恐嚇之情，辯稱：被害
    人遭強盜已經相當害怕，所以得手後伊再要求被害人載伊至特定地點，被害人均
    未拒絕等情，本院斟酌被告對於前開強盜情節均自白不諱，倘被告另有恐嚇被害
    人乙○○已記下其住址不得報警之事實，應無加以隱瞞之必要，是被告所辯，亦
    符常情，堪以採信。至被告於強盜被害人高淑惠為警查獲後，固主動向警員自白
    強盜計程車司機之犯罪事實，惟按連續犯依刑法第五十六條規定既以一罪論，則
    連續犯罪之一部經發覺後，被告再行供出他部，仍為自白，而非自首（最高法院
    八十四年度台上字第五五五三號判決要旨參照），是本件被告尚不符自首要件，
    併此敘明。此外，復有強盜現場照片二十四張、現場圖三張、被害人甲○○受傷
    照片二張、玉樹診所診斷證明書一份、贓物認領保管單一份、金項鍊照片一張及
    扣案之水果刀刀刃、士林刀各一把可資佐證，足徵被告自白與事實相符，可以採
    信。本件事證明確，被告犯行洵堪認定。
二、按被告強盜被害人乙○○、甲○○時所持用之水果刀一把，及強盜被害人高淑惠
    時所攜帶之士林刀一把，刀刃處客觀上均足以對人之生命、身體、安全構成威脅
    ，俱屬兇器。核被告所為，係犯刑法第三百三十條第一項之攜帶兇器強盜罪。被
    告先後三次強盜犯行，時間緊接，方法相同，觸犯構成要件相同之罪，顯係基於
    概括犯意反覆為之，雖分別有攜帶兇器取他人之物及使其交付之情，仍屬加重強
    盜罪之連續犯，應依刑法第五十六條之規定，論以情節較重之攜帶兇器，至使不
    能抗拒，而取他人之物之一罪，並加重其刑。又被告所犯事實欄(一)、(二)所載之強
    盜犯行，雖未據檢察官提起公訴，惟該部分與原起訴論罪部分，具有連續犯之裁
    判上一罪關係，且經檢察官移送併辦（九十二年度偵字第九三九九號），本於審
    判不可分之原則，本院自應併予審究。爰審酌被告有事實欄所示之科刑紀錄，現
    仍在假釋期間（有其前案紀錄表可參），仍不思悔改，且正值壯年，不思以正當
    途徑賺取生活費用，竟以強盜方式取他人財物，危害社會秩序非淺，行搶時甚攜
    帶水果刀、士林刀等兇器，對被害人之人身安全產生危險，惡性不輕，惟念其因
    稚子甫出生即因病入院治療，亟需醫療費用救急（參見本院九十二年度偵聲字第
    一一六號卷附出生證明書等件），一時失慮始犯行本件強盜犯行，強盜所得財物
    非鉅，事後並坦承犯行，深具悔意等一切情狀，量處如主文所示之刑，以示懲儆
    。至扣案之水果刀刀刃、士林刀各一把係被告犯本件強盜案件所用之物，且為其
    所有，已據被告陳明在卷，應依刑法第三十八條第一項第二款規定，併予宣告沒
    收。
據上論斷，應依刑事訴訟法第二百九十九條第一項前段，刑法第五十六條、第三百三
十條第一項、第三十八條第一項第二款，判決如主文。
本案經檢察官廖曉萍到庭執行職務。
中      華      民      國    九十三    年      一      月    二十九    日
                                        臺灣彰化地方法院刑事第二庭
                                          審判長法官  林  欽  章
                                          法      官  吳  俊  螢
                                          法      官  許  雅  婷
右正本證明與原本無異。
如不服本判決，應於判決送達後十日內向本院提出上訴狀( 須附繕本 )。
告訴人或被害人對於判決如有不服具備理由請求檢察官上訴者，其上訴期間之計算係
以檢察官收受判決正本之日期為準。
                                          法院書記官  謝  秋  德
中      華      民      國    九十三    年      一      月     三十     日
附錄本案論罪科刑法條全文：
中華民國刑法第三百三十條
犯強盜罪而有第三百二十一條第一項各款情形之一者，處七年以上有期徒
刑。
前項之未遂犯罰之。
